臺灣苗栗地方法院刑事判決
110年度易字第329號
公  訴  人  臺灣苗栗地方檢察署檢察官
被      告  魏欣怡



上列被告因詐欺案件，經檢察官提起公訴（110年度偵字第2732
號），因被告於本院準備程序中，就被訴之事實為有罪之陳述，
經本院告知簡式審判程序意旨，並聽取當事人之意見後，本院合
議庭裁定改依簡式審判程序審理，判決如下：
    主    文
魏欣怡犯詐欺得利罪，處有期徒刑參月，如易科罰金，以新臺幣
壹仟元折算壹日。
    犯罪事實
一、魏欣怡明知其無償還積欠楊名名債務之能力，亦無給付相機
    鏡頭之意願，竟意圖為自己不法所有，基於詐欺得利之犯意
    ，於民國109年11月12日之某時，在其位於苗栗縣○○市○○○村
    000號住處內，以行動電話連結網際網路，見林奕霆在「NIK
    ON CANON SONY 二手單眼相機買賣交流」臉書社團內張貼欲
    購買單眼相機鏡頭之內容，遂透過通訊軟體「Messenger」
    ，以暱稱「Dora Wei」向林奕霆佯稱：欲以新臺幣（下同）
    23,000元之價格出售單眼相機鏡頭1顆云云，致林奕霆陷於
    錯誤，依魏欣怡之指示，於同年月13日12時11分許，從其所
    有之元大銀行帳號00000000000000號帳戶匯款23,000元，至
    魏欣怡所指定、不知情之楊名名所申辦之玉山銀行帳號0000
    000000000號帳戶內，用作清償魏欣怡對楊名名積欠之債務
    ，因此獲得免除對楊名名所負債務之利益。嗣因林奕霆遲未
    收到所訂購之單眼相機鏡頭，魏欣怡復藉故拖延並封鎖林奕
    霆之帳號，林奕霆方知受騙報警處理，始循線查悉上情。
二、案經林奕霆訴由新北市政府警察局瑞芳分局報告臺灣苗栗地
    方檢察署檢察官偵查起訴。
    理    由
壹、證據能力之說明
    本件被告魏欣怡所犯非死刑、無期徒刑或最輕本刑有期徒刑
    三年以上之罪，亦非高等法院管轄第一審案件，且於準備程
    序進行中，被告先就被訴事實為有罪之陳述，經告以簡式審
    判程序之旨，並聽取當事人之意見後，本院依刑事訴訟法第
    273條之1第1項之規定，裁定由受命法官獨任進行簡式審判
    程序，是本件之證據調查，依刑事訴訟法第273條之2規定，
    不受同法第159條第1項、第161條之2、第161條之3、第163
    條之1及第164條至第170條規定之限制，合先敘明。
貳、實體方面
一、上開犯罪事實，訊據被告於警詢、偵訊、本院準備程序及審
    理中均坦承不諱，核與證人即告訴人林奕霆、證人楊名名於
    警詢中證述之情節大致相符（見偵卷第31至38頁），並有楊
    名名之玉山銀行帳戶資料暨交易明細、通訊軟體對話紀錄、
    郵政跨行匯款申請書在卷可佐（見偵卷第57至87頁），足見
    被告之任意性自白與事實相符，洵值採信。故本案事證明確
    ，被告犯行堪以認定，應依法論科。
二、論罪科刑：
  ㈠核被告所為，係犯刑法第339條第2項之詐欺得利罪。
  ㈡爰以行為人之責任為基礎，審酌被告正值青年，具有通常工
    作能力，且於本案事發前，已有多次以網路購物為由對他人
    實施詐騙之行為、並經檢察官提起公訴或聲請以簡易判決處
    刑（見本院卷附之臺灣苗栗地方檢察署檢察官起訴書、聲請
    請簡易判決處刑書），竟不思反省、尋求正當途徑賺取金錢
    ，利用現今數位科技、資訊傳遞之便利，透過網際網路傳送
    不實之出售商品訊息予告訴人，並指示告訴人匯入證人楊名
    名之帳戶以用作清償私人債務，造成告訴人之財產損害非微
    ，所為顯然欠缺遵法意識，對社會正常交易秩序有重大危害
    ，應予責難；兼衡其犯後終能坦承犯行、正視己過，並與告
    訴人成立和解（見本院卷第67頁之本院110年度附民字第194
    號和解筆錄）、態度尚佳，與犯罪之動機、目的、手段，另
    自陳大學肄業之智識程度，現擔任咖啡師、每月收入約3萬
    元，與外公、外婆同住之家庭生活狀況（見本院卷第62頁）
    等一切情狀，量處如主文所示之刑，並諭知易科罰金之折算
    標準，以資懲儆。
三、沒收部分：
    按前條犯罪所得及追徵之範圍與價額，認定顯有困難時，得
    以估算認定之。第38條之追徵，亦同。宣告前二條之沒收或
    追徵，有過苛之虞、欠缺刑法上之重要性、犯罪所得價值低
    微，或為維持受宣告人生活條件之必要者，得不宣告或酌減
    之，刑法第38條之2定有明文。查被告詐得之款項23,000元
    ，均經告訴人依被告指示匯入證人楊名名之玉山帳戶內，並
    用作清償被告積欠證人楊名名之債務；是該金額即為被告因
    本案犯行所獲得免除債務之財產上不法利益，而未扣案。然
    被告業於110年10月20日與告訴人成立和解，願自110年11月
    起分期賠償35,000元予告訴人（見本院卷第67頁之本院110
    年度附民字第194號和解筆錄）；是被告須給付告訴人之賠
    償金額，已超出其因本案犯罪所得之不法利益，又縱被告未
    能依該和解成立內容履行，告訴人亦可以該和解筆錄為民事
    強制執行名義，向本院民事執行處聲請強制執行，以達令其
    債權受清償之目的；堪認據被告與告訴人成立之和解內容，
    已可達到沒收制度剝奪被告因犯罪獲得不法利益之立法目的
    ，如再宣告沒收上開犯罪所得，反可能使被告遭受雙重剝奪
    ，甚至喪失償債能力，而無法依期支付賠償金予告訴人，顯
    有過苛之虞，爰依刑法第38條之2第2項規定，不予宣告沒收
    或追徵。
據上論斷，應依刑事訴訟法第273之1第1項、第299條第1項前段
，刑法第339條第2項、第41條第1項前段，刑法施行法第1條之1
第1項，判決如主文。
本案經檢察官林宜賢提起公訴及到庭執行職務。
中　　華　　民　　國　　110 　年　　11　　月　　3 　　日
                  刑事第四庭  法  官  申惟中
以上正本證明與原本無異。　　　　　　　　　　　　　　　　如不服本判決應於收受判決後20日內向本院提出上訴書狀，並應敘述具體理由。其未敘述上訴理由者，應於上訴期間屆滿後20日內向本院補提理由書(均須按他造當事人之人數附繕本)「切勿逕送上級法院」。告訴人或被害人如對本判決不服者，應具備理由請求檢察官上訴，其上訴期間之計算係以檢察官收受判決正本之日期為準。　　　　　　　　　　　　　　　　　　　　　　　   　　　　　　　　　　　　　書記官　陳邦旗　　　　　　
中　　華　　民　　國　　110 　年　　11　　月　　3 　　日

附錄本案論罪科刑法條：
中華民國刑法第339 條
意圖為自己或第三人不法之所有，以詐術使人將本人或第三人之
物交付者，處5 年以下有期徒刑、拘役或科或併科50萬元以下罰
金。
以前項方法得財產上不法之利益或使第三人得之者，亦同。
前二項之未遂犯罰之。